【裁判字號】    92,訴緝,26
【裁判日期】    920819
【裁判案由】    偽造有價證券等
【裁判全文】
臺灣臺南地方法院刑事判決                          九十二年度訴緝字第二六號
    公  訴  人  臺灣台南地方法院檢察署檢察官
    被      告  己○○
    指定辯護人  本院公設辯護人  丙○○
右列被告因偽造有價證券案件，經檢察官提起公訴（八十二年度偵緝字第三三號），
本院判決如左：
    主  文
己○○連續意圖供行使之用，而偽造有價證券，處有期徒刑參年貳月。附表一所示偽
造之本票貳張及附表二「丁○○」之署押均沒收之。
    事  實
一、己○○於民國八十三年十月二十五日，在台南市邀集甲○○等十二人參加民間互
    助會，自己擔任會首，每會會金新台幣（下同）五萬元，採固定標之方式，利息
    每月五千元，並約定於活會會員繳交會款時，須交付五萬元之本票予會員收執，
    並將甲○○排定第十二標收取會款。詎己○○竟連續於八十三年十二月二十五日
    、八十四年五月三十日在其位於台南巿之住處，意圖供行使之用，在票號：ＴＳ
    Ｎ0000000號、發票日：八十三年十二月二十五日；票號：ＴＳＮ000
    0000號、發票日：八十四年五月三十日、面額：均為新台幣五萬元上之二紙
    本票之發票人欄偽簽「乙○○」、「庚○○」之署押；又基於行使偽造私文書之
    犯意，以「丁○○」名義簽發未載發票日之本票一張，（此張本票未填寫發票日
    ，為無效票，唯可為債權證明，係屬私文書）足生損害於丁○○，交付王弈仁後
    ，再持向之收取會款。詎其後甲○○標得會款後，潘某未如期給標得款，經王某
    向各發票人查詢時，始知悉受騙。
二、案經被害人甲○○訴請台灣台南地方法院檢察署檢察官偵查起訴。
    理  由
一、訊據被告己○○固供認有召集互助會及交付本票之事實，惟否認有何偽造有價證
    券、偽造文書、詐欺之情，辯稱：庚○○之本票係他的會計寫的，乙○○他答應
    會款由伊標下，所以該張本票係由伊所簽發，丁○○之無效票之來源伊已忘記云
    云。
二、惟查：
  (1)本件涉及之發票人在偵查中經台灣台南地方法院檢察署按其本票所載之發票地函
    查各該戶政事務均查無此人，此有台南市東區戶政事務所八十四年十二月十一日
    南市東戶程字第一一八七號、台南市南區戶政事務所八十四年十二月三日南南戶
    蔡字第一○九七九號函文附卷足參，且於本院審理中歷次傳喚渠等互助會員，均
    無所獲，傳票並遭退回，此有傳票多紙附卷足證，依此，是否有「乙○○」、「
    庚○○」、「丁○○」三名會員參加被告召集之互助會則有疑義。況本件之被害
    人甲○○於本院審理時供稱：「因為庚○○、丁○○、戊○○都沒有參加互助會
    ，是被告冒用的。另外乙○○部分他有參加互助會，但是票的部分可能是被告偽
    造的。我有照本票上庚○○之地址去找，但是都找不到該地址。至於其他人丁○○及戊○○之地址我就沒有去找，但我有打電話聯絡過。而且事後我有在路上遇
    到庚○○本人，他跟我說沒跟會。」等語（見本院九十二年五月六日訊問筆錄）
    ，參以證人即互助會員乙○○於本院審理時證稱：我並不認識庚○○、乙○○（
    薇薇）、丁○○這幾個人等語（見本院九十二年七月三日訊問筆錄），果渠等有
    參與該互助會，豈有互助會之會員間均不認識，且依所載之住址找尋均無所獲，
    被告所辯顯推拖之詞，不足採信，復有本票六紙（含無效票據二紙）、互助會單
    一本在卷足憑，足見系爭本票確屬被告所偽造無訛。
  (2)被告於上揭時地持票向被害人收取會款以為憑據之事實，業據被害人於檢察官偵
    訊中及本院審訊時迭次指訴歷歷，且為被告所自承，被告上開自白與事實相符，
    應可憑採，足認被告確有上揭行使偽造本票及私文書之事實。
    綜上所述，參互印證，本件事證已甚明確，被告犯行堪以認定。
三、按本票為有價證券，被告意圖供行使之用，而偽造有價證券，及偽造無效之票據
    並持之向被害人收取會款以作為憑據，核其所為，係犯刑法第二百零一條第一項
    之偽造之有價證券罪、第二百十六條、第二百十條之行使偽造私文書，其低度之
    行使偽造有價券行為應為偽造之高度行為所吸收，另偽造文書後，復持以行使，
    其偽造之低度行為為行使之高度行為所吸收，均不復另論；又被告行使偽造有價
    證券，當然包含詐欺性質，亦不另論詐欺取財罪。其先後二次偽造有價證券犯行
    ，時間緊接，犯罪基本構成要件相同，顯均係基於概括之犯意反覆為之，應依連
    續犯之規定論以一罪並加重其刑。被告所犯上開二罪間，有方法結果之牽連關係
    ，為牽連犯，應依刑法第五十五條之規定從一重之連續偽造有價證券罪處斷。公
    訴人又認被告基於行使偽造私文書之犯意，以「劉麗芬」名義簽發未載發票日之
    本票一張，（此張本票未填寫發票日，為無效票，唯可為債權證明，係屬私文書
    ）足生損害於劉麗芬等語。按被告未經審判證明有罪確定前推定其為無罪。犯罪
    事實，應依證據認定之，無證據不得認定犯罪事實，又不能證明被告犯罪者，應
    諭知無罪之判決，刑事訴訟法第一百五十四條、第三百零一條第一項分別定有明
    文。又刑法上所謂「偽造」，以無權簽發之人冒用他人名義簽發為要件。經查：
    本件被害人劉麗芬於本院審理時證稱：「（問）是否有以劉麗芬之名義開具一張
    本票給甲○○？（答）這張是我簽的沒錯。我是以互助會單上「鍾雲」這個名字
    跟的。」等語（見本院九十二年七月三日訊問筆錄），既該張無效之票據係由劉
    麗芬親自簽發，則與偽造之構成要件不符，此部份跟前開論罪部分有裁判上一罪
    之關係，爰不另為無罪之諭知，附此敘明。爰審酌被告因一時貪心誤觸法網及犯
    罪之動機、目的、手段及所造成危害之金額尚非重大、所得利益、犯罪後態度等
    一切情狀，處如主文所示之刑，以資懲儆。又上開附表一偽造之支票及附表二之
    署押雖未經扣案，惟不能證明已經滅失，併依法宣告沒收。
據上論斷，應依刑事訴訟法第二百九十九條第一項前段，刑法第五十六條、第二百零
一條第一項、第二百零五條、第二百十六條、第二百十九條、第二百十條、第五十五
條後段，罰金罰鍰提高標準條例第一條前段，判決如主文。
中    華    民    國    九十二    年      八          月      十九      日
                              臺灣臺南地方法院刑事第六庭
                                      法  官   蔡 奇 秀
右正本證明與原本無異
如不服本判決應於送達後十日內向本院提出上訴狀（應附繕本）
                                      書記官   尹 之 玲
中    華    民    國    九十二    年      八          月      二十      日
附表一：
(1)票號：ＴＳＮ0000000號、發票日：八十三年十二月二十五日、面額：新台
  幣五萬元、發票人「乙○○」。
(2)票號：ＴＳＮ0000000號、發票日：八十四年五月三十日、面額：新台幣五
  萬元、發票人「庚○○」。
附表二：
  以「丁○○」名義簽發之無效本票上「丁○○」之署押一枚。
附錄本案論罪科刑法條全文：
刑法第二百零一條第一項
意圖供行使之用，而偽造、變造公債票、公司股票或其他有價證券者，處三年以上十
年以下有期徒刑，得併科三千元以下罰金。
刑法第二百零五條
偽造、變造之有價證券、郵票、印花稅票、信用卡、金融卡、儲值卡或其他相類作為
提款、簽帳、轉帳或支付工具之電磁紀錄物及前條之器械原料及電磁紀錄，不問屬於
犯人與否，沒收之。
刑法第二百十條
偽造、變造私文書，足以生損害於公眾或他人者，處五年以下有期徒刑。
刑法第二百十六條
行使第二百十條至第二百十五條之文書者，依偽造、變造文書或登載不實事項或使登
載不實事項之規定處斷。
刑法第二百一十九條
偽造之印章、印文或署押，不問屬於犯人與否，沒收之。


司法院資訊處製作；財團法人民間司法改革基金會備份。
